【裁判字號】    95,訴,1486
【裁判日期】    950725
【裁判案由】    毒品危害防制條例
【裁判全文】
臺灣板橋地方法院刑事判決              95年度訴字第1486號
公  訴  人  臺灣板橋地方法院檢察署檢察官
被      告  丙○○
指定辯護人  本院公設辯護人 乙○○
上列被告因違反毒品危害防制條例等案件，經檢察官提起公訴（
九十五年度偵字第一０六二六號），本院判決如下：
    主  文
丙○○連續明知為禁藥而轉讓，累犯，處有期徒刑壹年。又連續
販賣第二級毒品，累犯，處有期徒刑捌年；扣案之ＳＨＡＲＰ牌
行動電話壹支、未扣案之販賣第二級毒品所得新臺幣壹萬伍仟元
均沒收；上開販賣毒品所得，如全部或一部不能沒收時，以其財
產抵償之。應執行有期徒刑捌年拾月；扣案之ＳＨＡＲＰ牌行動
電話壹支、未扣案之販賣第二級毒品所得新台幣壹萬伍仟元均沒
收；上開販賣毒品所得，如全部或一部不能沒收時，以其財產抵
償之。
    事  實
一、丙○○前因竊盜案件，經本院於民國八十九年七月三日以八
    十九年度易字第一八五四號判處有期徒刑一年，於同年九月
    二十日判決確定，於九十一年二月二十五日縮刑期滿執行完
    畢。又因竊盜案件，經本院於九十二年一月十七日以九十一
    年度易字第三三七六號判處有期徒刑五月，如易科罰金以銀
    元三百元折算一日，於九十二年二月十日判決確定，於九十
    二年九月一日執行完畢。復因施用毒品案件，經本院於九十
    二年十二月三十一日以九十二年度訴字第二三六九號判處有
    期徒刑八月，於九十三年一月三十日判決確定，嗣於九十三
    年十二月二日執行完畢，猶不知悔改。
二、丙○○明知安非他命類藥品業經行政院衛生署公告禁止於醫
    療上使用，屬藥事法第二十二條第一項第一款所稱之禁藥，
    不得轉讓，竟基於轉讓禁藥之概括犯意，於下列時、地，連
    續轉讓安非他命予甲○○、戊○○、丁○○、己○○等四人
    ：(一)於九十年至九十三年間某二日（甲○○於九十年九月八
    日起至九十一年十二月十二日止、九十三年三月三十日起至
    同年十二月三十一止在監執行期間除外，及丙○○於九十年
    一月一日起至九十一年二月二十五日止、九十二年四月一日
    起至九十二年八月三十一日止、九十二年十一月五日起至九
    十三年一月九日止、九十三年四月二日起至九十三年十二月
    十二日止在監執行期間除外），在甲○○位於臺北縣三峽鎮
    ○○路五十巷二十號三樓住處，連續轉讓數量不詳之安非他
    命予甲○○施用共二次；(二)於九十五年一月間某二日，在戊○○位於臺北縣三峽鎮○○路二四０巷四十五弄十六號五樓
    之三住處，轉讓數量不詳之安非他命予戊○○共二次（戊○○涉犯施用毒品安非他命部分，嗣經本院於九十五年六月二
    十六日以九十五年度毒聲字第一一二０號裁定應送勒戒處所
    施以觀察、勒戒）；(三)於九十五年二月後某二日，在丁○○
    所經營位於臺北縣三峽鎮○○路麵攤對面，連續轉讓數量不
    詳之安非他命予丁○○共二次（丁○○涉犯施用毒品安非他
    命部分，經本院於九十五年四月二十一日以九十五年度毒聲
    字第八０二號裁定應送勒戒處所施以觀察、勒戒）；(四)於九
    十五年農曆過年間某二日，在己○○位於臺北縣三峽鎮○○
    路○段一七六巷五十四號住處及丙○○位於三峽鎮○○路○
    段四九六巷一號住處，連續轉讓數量不詳之安非他命予己○○共二次（己○○涉犯施用毒品安非他命部分，嗣經本院於
    九十五年六月三十日以九十五年度毒聲字第一二九五號裁定
    應送勒戒處所施以觀察、勒戒）。
三、丙○○亦明知安非他命係毒品危害防制條例二條第二項第二
    款規定之第二級毒品，不得非法販賣及持有，竟意圖營利，
    基於販賣第二級毒品安非他命（下稱安非他命）之概括犯意
    ，於下列時、地，連續販賣安非他命予戊○○、丁○○、己○○等三人：(一)自九十四年底某日起至九十五年二月間某日
    止，在丙○○位於三峽鎮○○路○段四九六巷一號住處門口
    （起訴書誤載臺北縣三峽鎮○○路某處），或該住處巷子外
    之ＳＥＶＥＮ─ＥＬＥＶＥＮ便利商店，每次均以新臺幣（
    下同）一千元之價格，連續販賣數量不詳之安非他命予戊○○共四次；(二)於九十五年二月二日下午六時二十分許，在丁○○經營之前開麵攤，以一千元之價格，販賣數量不詳之安
    非他命予丁○○一次；(三)自九十四年十二月間某日起至九十
    五年四月初某日止，在丙○○上開住處門口，每次均以一千
    元之價格，連續販賣數量不詳之安非他命予己○○共約十次
    。嗣於九十五年四月二十日上午十時十分許，丙○○在臺北
    縣三峽鎮○○路○段四九六巷一號為警查獲，並扣得供其施
    用安非他命時所用之吸食器一組、殘渣袋一個，及其所有供
    販賣安非他命時聯絡使用之ＳＨＡＲＰ牌行動電話一支（不
    含門號卡）。警方又於同日上午十一時許，在臺北縣三峽鎮
    ○○路○段二九九巷八號查獲己○○；復於同日上午十一時
    二十分許，在臺北縣三峽鎮○○路二四０巷四十五弄十六號
    五樓之三住處，查獲戊○○、甲○○，並扣得供其二人施用
    之安非他命二包（毛重二十六公克、五點一公克）、夾鏈袋
    一包、針筒二支、塑膠鏟管三支；再於同日上午十一時三十
    分許，在臺北縣三峽鎮○○路○段一九一巷十一號查獲丁○○，並扣得供其施用安非他命時所用之吸食器一個、安非他
    命殘渣袋三個。
四、案經彰化縣政府警察局和美分局報請臺灣板橋地方法院檢察
    署檢察官偵查起訴。
    理  由
壹、證據能力部分：
一、按被告以外之人於審判外之言詞或書面陳述，除法律有規定
    者外，不得作為證據；被告以外之人於檢察事務官、司法警
    察官或司法警察調查中所為之陳述，與審判中不符時，其先
    前之陳述具有較可信之特別情況，且為證明犯罪事實存否所
    必要者，得為證據，刑事訴訟法第一百五十九條第一項、第
    一百五十九條之二分別定有明文。查證人戊○○、甲○○於
    警詢之陳述，係被告以外之人於審判外之陳述，復不符合傳
    聞法則之例外規定，依首開刑事訴訟法第一百五十九條第一
    項規定，上開證人警詢之陳述不得作為證據。另證人丁○○
    、己○○於警詢時所為之陳述，固屬被告以外之人於審判外
    之陳述，為傳聞證據，然證人丁○○、己○○於本院審理中
    經進行交互詰問後，其二人所證述之內容與警詢時證述之情
    節明顯不符（詳後述），而本院審酌該二位證人警詢後於同
    日接受檢察官訊問時，均證稱警詢筆錄所述是出於自由意思
    ，警詢內容實在等語（見偵查卷第一一九、一三六頁），足
    見其二人警詢筆錄所記載之內容應係出於渠等自由意志而為
    之陳述，且員警於詢問前亦已明確告知其二人「得保持沉默
    ，無須違背自己意思而為陳述，詢問完畢後並經其親閱無訛
    後始簽名捺印」等情，足認其二人警詢陳述均具有任意性。
    又證人丁○○、己○○於警詢時所證述之內容，與渠等嗣後
    於檢察官偵訊時具結後證述之情節互核大致相符，且警詢時
    並無來自被告或其親屬之壓力而出於虛偽不實之指證或事後
    串謀而故為迴護被告之機會，復參以被告與證人丁○○、己○○分別為朋友及國中同學關係（見本院審判筆錄第二十五
    頁、偵查卷第十一頁背面），彼此間無任何仇怨嫌隙，其二
    人警詢時實無設詞誣陷被告之動機存在。綜上，足認證人丁○○、己○○於警詢中之陳述，客觀上具有較可信之特別情
    況，亦為證明被告轉讓、販賣安非他命之犯罪事實存否所必
    要，故依上揭規定，證人丁○○、己○○於警詢中之證言，
    自有證據能力。辯護人辯稱證人丁○○、己○○警詢之陳述
    均無證據能力云云，並非足採。
二、又被告以外之人於偵查中向檢察官所為之陳述，除顯有不可
    信之情況者外，得為證據，刑事訴訟法第一百五十九條之一
    第二項亦定有明文。查證人戊○○、丁○○、己○○、甲○○，於偵查中經檢察官以證人身分傳訊具結所為之證述，為
    被告以外之人於偵查中向檢察官所為之陳述，除顯有不可信
    之情況者外，原則上得作為證據，且為保障被告對上開證人
    之詰問權，本院於審理中依據當事人之聲請傳訊上開證人到
    庭進行交互詰問，而檢察官及被告、辯護人均就上開證人於
    偵查中之證述事項詰問各該證人，亦足認被告就上開證人於
    偵查之證言，已行使反對詰問權，且各該證人於偵查中向檢
    察官所為之陳述，均經具結在案，復無證據證明有顯不可信
    之情況，自有證據能力。辯護人辯稱上開證人偵查中之陳述
    無證據能力云云，亦非足採。
貳、認定犯罪事實所憑之證據及理由：
一、被告轉讓安非他命部分：
    訊據被告丙○○對於上揭時、地，連續無償轉讓安非他命之
    犯行，於本院審理中供承不諱（見本院九十五年七月十一日
    審判筆錄第三十六、三十七頁），核與證人戊○○於本院審
    理中之證述、證人甲○○於偵查、本院審理中、證人丁○○
    、己○○分別於警詢、偵查及本院審理中證述之情節大致相
    符，並有供證人戊○○、甲○○施用之安非他命二包（毛重
    二十六公克、五點一公克）、夾鏈袋一包、針筒二支、塑膠
    鏟管三支，及供證人丁○○施用安非他命時所有用之吸食器
    一個、安非他命殘渣袋三個等物扣案可資佐證。又證人戊○○、丁○○、己○○於查獲時經警採渠等尿液檢驗結果，均
    檢出安非他命陽性成分，並分別經本院裁定應送勒戒處所施
    以觀察、勒戒等情，此有上開證人之臺灣高等法院被告前案
    紀錄表三份、本院九十五年度毒聲字第一一二０號、第八０
    二號、第一二九五號裁定各一件、詮昕科技股份有限公司出
    具之濫用藥物尿液檢驗報告二份在卷可憑。另據證人甲○○
    於本院審理中證稱被告於九十幾年間，至伊住處找伊哥哥，
    其二人施用安非他命時，伊有拿來施用，伊施用安非他命時
    間是九十年到九十三年間，被告提供安非他命給伊施用二次
    等語，而被告於本院審理中供承伊有無償提供安非他命給甲○○施用二次，是很久以前的事等語，復參酌證人正屘於九
    十年九月八日起至九十一年十二月十二日止、九十三年三月
    三十日起至同年十二月三十一止在監執行，而被告於九十年
    一月一日起至九十一年二月二十五日止、九十二年四月一日
    起至九十二年八月三十一日止、九十二年十一月五日起至九
    十三年一月九日止、九十三年四月二日起至九十三年十二月
    十二日止亦在監執行，有被告及證人之臺灣高等法院被告前
    案紀錄表各一份在卷可稽，堪認被告係於九十年至九十三年
    間某日（甲○○於九十年九月八日起至九十一年十二月十二
    日止、九十三年三月三十日起至同年十二月三十一止在監執
    行期間除外，及丙○○於九十年一月一日起至九十一年二月
    二十五日止、九十二年四月一日起至九十二年八月三十一日
    止、九十二年十一月五日起至九十三年一月九日止、九十三
    年四月二日起至九十三年十二月十二日止在監執行期間除外
    ），無償轉讓安非他命予證人甲○○施用二次。綜上，足徵
    被告上開自白核與事實相符，堪以採憑。事證明確，被告無
    償轉讓安非他命之犯行，洵堪認定。
二、被告販賣安非他命部分：
    訊據被告丙○○矢口否認上揭連續販賣安非他命之犯行，辯
    稱：伊沒有販賣安非他命予證人戊○○、丁○○、己○○等
    人，其中戊○○是問伊有無安非他命可以購買，伊騙戊○○
    說有安非他命可以賣，然後將戊○○交付之一千元拿去買海
    洛因給自己施用；又證人丁○○曾要伊幫忙調安非他命，但
    伊事後將丁○○交付之五百元或一千元，拿去買海洛因，伊
    也是騙丁○○的；另證人己○○曾打電話要伊幫忙調毒品，
    因己○○知道伊經常騙錢，所以當伊要向己○○拿錢時，己○○就沒有給錢，且伊當時向己○○說要拿錢去向他人購買
    ，己○○就說不要了，並沒有完成交易；本件伊自己並沒有
    那麼多的錢，可以買安非他命回來轉賣給戊○○、丁○○、
    己○○等人云云。惟查：
  (一)證人戊○○於偵查中結證稱：「（安非他命來源為何？）拿
    錢向丙○○買的」、「（你自何時起向丙○○購買安非他命
    ？最後一次購買是於何時？）我大約是於九十四年底間開始
    向他購買安非他命的，最後一次購買是九十五年二月底」、
    「（你向他購買金額為何？）新台幣一千元」、「（你向丙○○購買安非他命的地點為何？）去丙○○位於大埔的家中
    跟他購買的」、「（如何聯絡？）我是先以我的家用電話0
    000000000撥打給他手機號碼000000000
    0的手機，聯絡購買毒品事宜，我就跟他說有沒有，他說隔
    多久，要我去他家一樓等他，並問我要多少，我就跟他講要
    一千元」、「（前後跟他購買毒品幾次？）約四、五次」、
    「（提示卷附九十五年一月二十九日監聽譯文，是否為你與
    丙○○通話內容？）是我跟他通話內容，是我要向他購買安
    非他命，詳細內容如警詢筆錄所述」等語。復於本院審理中
    結證稱：伊施用安非他命的來源是丙○○，伊是用家裡電話
    打丙○○０九一二的行動電話，問丙○○有無安非他命，丙○○問伊要多少，伊說一千元，並約在丙○○位於三峽大埔
    住處拿取安非他命，後來丙○○確實有交給伊一千元的一小
    包安非他命，伊取得放在身上後就回家，該安非他命已經被
    伊施用掉；偵查卷內丙○○所使用0000000000行
    動電話與00000000號電話於九十五年一月二十九日
    之監聽譯文，是伊與丙○○的通話內容，譯文中「一張」是
    指一千元，而丙○○電話中說「不多拿一點」，是問伊要不
    要多拿一點安非他命，而打電話當時，丙○○說人在外面，
    隔沒多久就打電話向說其已回到家，該次電話結束後，伊在
    丙○○家門口取得安非他命；九十四年底是別人請伊跟丙○○買安非他命，伊說九十五年二月才開始買安非他命，是指
    買伊自己要施用的部分；包括幫別人買及自己要施用部分，
    伊總共向丙○○買過四、五次安非他命，每次都是買一千元
    ，地點每次都是在其住處一樓門口，或該住處之巷子外面的
    ＳＥＶＥＮ─ＥＬＥＶＥＮ便利商店等語。是觀諸證人戊○○上開偵查及本院審理中證述情節，證人戊○○明確證述被
    告自九十四年底起至九十五年二月間某日止，在被告住處
    門口或上開便利商店，每次均以一千元之價格，販賣數量不
    詳之安非他命予證人戊○○共約四、五次，其中九十四年底
    部分，是他人委請證人戊○○向被告購買安非他命，而九十
    五年二月部分，則是證人戊○○買來供自己施用等情；此外
    ，並有證人戊○○於九十五年一月二十九日、同年二月一日
    分別以0000000000號、0000000000號
    電話，多次撥打被告使用之0000000000號行動電
    話號碼，向被告聯絡購買安非他命事宜之通話監聽譯文二份
    在卷可稽（見九十五年度偵字第一０六二六號偵查卷第十五
    至十七頁及第二十六頁），及被告販賣安非他命時持以聯絡
    使用之ＳＨＡＲＰ牌行動電話一支扣案可資佐證，而證人戊○○於本件查獲時經警採其尿液檢驗結果，檢出安非他命陽
    性成分，並經本院裁定應送勒戒處所施以觀察、勒戒，亦如
    前述，足以佐證證人戊○○在偵查及本院審理中之指證與事
    實相符，是證人戊○○上開證述情節，應堪採信。
  (二)按證人之陳述，如有前後不符，或相互歧異時，究竟何者為
    可採，法院仍得本其自由心證予以斟酌，非謂一有不符或矛
    盾，即應認其全部均為不可採信。查證人戊○○於偵查中證
    稱其前後向被告購買毒品約四、五次等語，嗣於本院審理中
    改稱向被告買過安非他命二至三次等語，前後供述固然不一
    ，惟經交互詰問後，證人戊○○於本院審理中明確證述：伊
    偵查中是說有用錢跟被告買的有三次，被告請伊（施用）兩
    次，檢察官當時是問跟被告拿過幾次；伊向被告購買安非他
    命的次數，在彰化縣和美分局檢察官訊問時所言才是正確；
    九十四年底是別人請伊跟丙○○買安非他命，伊說九十五年
    二月才開始買安非他命，是指買伊自己要施用的部分；包括
    幫別人買及自己要施用部分，伊總共向丙○○買過四、五次
    安非他命等語。復參以被告於本院審理中供承確有免費請戊○○施用安非他命一兩次，戊○○確有問伊有無安非他命可
    以購買等語，且證人戊○○涉犯施用毒品安非他命部分，業
    經本院於九十五年六月二十六日以九十五年度毒聲字第一一
    二０號裁定應送勒戒處所施以觀察、勒戒，則證人戊○○自
    無依毒品危害防制條例第十七條之規定，其供出毒品來源而
    破獲者得減輕其刑之適用，衡情證人戊○○應無誣陷被告之
    必要；況且被告與證人戊○○之間，於九十五年一月二十九
    日、同年二月一日，確有以電話聯絡購買安非他命事宜，亦
    據被告、證人戊○○供述在卷，以上均足以擔保證人戊○○
    於偵查、審理中所為不利於被告之陳述之真實性。是以，證
    人戊○○於上開本院審理中證述情節，堪認與事實相符，應
    可採信。又證人戊○○證述被告販賣安非他命予伊共約四、
    五次，查無積極證據證明被告確係販賣四次，或五次，是依
    罪疑惟輕原則，應認被告係販賣安非他命予證人戊○○四次
    。綜上，被告有自九十四年底起至九十五年二月間某日止，
    在其住處門口或巷口便利商店，每次以一千元之價格，連續
    販賣數量不詳之安非他命予證人戊○○共約四次之犯行，堪
    以認定。被告雖辯稱伊是欺騙戊○○說有安非他命可以賣，
    收錢後並沒有拿安非他命給戊○○云云，業據證人戊○○於
    本院審理中堅詞否認在卷，足認被告上開所辯係卸責之詞，
    洵非足採。
  (三)又證人丁○○於警詢供證：「我所吸食之毒品都是向朋友要
    來吸食的，有一次打電話向綽號「明賜」調安非他命，以我
    0000000000行動電話打給0000000000
    向綽號「明賜」男子購買」、「我共向綽號「明賜」購買一
    次毒品安非他命，購買一次」、「（警方提示監聽譯文及現
    場播放錄音帶內容（九十五年二月二日十七時四十八分十四
    秒）由你所有電話0000000000撥打給00000
    00000（綽號丙○○）電話，談話內容是否為你聯絡購
    買毒品（安非他命）事宜？金額為何？交易地點為何？由何
    人與你交易？）是我與綽號明賜聯絡購買毒品之電話，約我
    在賣蚵仔麵線店前，他拿來給我，由綽號明賜拿毒品來賣給
    我的，該次共購買新台幣一千元」、「（警方提示監聽譯文
    及現場播放錄音帶內容（九十五年二月二日十八時四分四十
    一秒）由你所有電話0000000000撥打給0000
    000000（綽號丙○○）電話，談話內容是否為你聯絡
    購買毒品（安非他命）事宜？金額為何？交易地點為何？由
    何人與你交易？）該通電話譯文內容，是與同前一次向綽號
    「明賜」接洽毒品，是同一次向他追毒品的」、「（警方提
    示監聽譯文及現場播放錄音帶內容（九十五年二月二日十八
    時二十分四十六秒）由你所有電話0000000000撥
    打給0000000000（綽號丙○○）電話，談話內容
    為何？）該通警方譯文內容，是與同前一次向綽號「明賜」
    接洽毒品，是同一次向他追毒品，他（指「明賜」）就說我
    到了，將毒品安非他命交給我」等語。又於偵查中結證稱：
    「（安非他命來源為何？）大多是向朋友拿的，也有向丙○○買」、「（你自何時起向丙○○購買安非他命？）最後一
    次購買是於何時？）我大約是九十五年二月間開始向他購買
    安非他命的，只有購買這一次」、「（你向他購買金額為何
    ？）新台幣一千元」、「（你向丙○○購買安非他命的地點
    為何？）我是在臺北縣三峽鎮我所開設麵攤附近巷底與他交
    易」、「（如何聯絡？）我事先以我的手機號碼00000
    00000撥打給他0000000000，聯絡購買毒品
    事宜，我問他明賜那邊有沒有？我要一張，他就說要晚一點
    。後來我就跟他約在我開的蚵仔麵攤旁的巷底交易」、「（
    提示卷附九十五年二月二日監聽譯文，是否是你與丙○○通
    話之內容？）是」、「聯絡何事？是我要向他購買安非他命
    ，後來有交易成功」、「（譯文中一張是何意？）是我要向
    他購買新台幣一千元的安非他命」等語。是以，依照證人丁○○上開警詢、偵查中證述情節，證人丁○○明確證述被告
    於九十五年二月二日下午六時二十分許，在丁○○經營之前
    開麵攤附近，以一千元之價格，販賣數量不詳之安非他命予
    丁○○一次等情；此外，並有證人丁○○於九十五年二月二
    日當日下午五、六時許，以0000000000號電話，
    多次撥打被告使用之0000000000號行動電話號碼
    ，向被告聯絡購買安非他命事宜之通話監聽譯文一份在卷可
    稽（見上開偵查卷第四十五頁），及被告販賣安非他命時持
    以聯絡使用之ＳＨＡＲＰ牌行動電話一支扣案可資佐證，且
    證人丁○○於本件查獲時經警採其尿液檢驗結果，檢出安非
    他命陽性成分，嗣經本院裁定應送勒戒處所施以觀察、勒戒
    ，亦如前述，以上應足佐證證人丁○○於警訊、偵查中之指
    證與事實相符，證人丁○○上開證述情節，應堪採信。至證
    人丁○○於本院審理中雖改稱：伊於九十五年二月間有要向
    丙○○購買安非他命，丙○○也確實有拿安非他命給伊，但
    丙○○是沒有向伊收錢云云，但證人丁○○上開審理中證述
    情詞，與其警詢、偵查中之指證情節明顯不合，且參核證人
    丁○○於偵查中供證其警詢筆錄所述是出於自由意思，內容
    實在等語，復於本院審理中證述其在和美分局製作筆錄時，
    警察及檢察官沒有對其刑求等語，顯見證人丁○○於警詢、
    偵查中係出於自由意志而為供證，再參酌證人丁○○於本院
    審理中證稱其警詢、偵查中當時心想確實有想要跟被告買安
    非他命，而且也確實有拿到東西（指安非他命），所以就講
    有成交，當時沒有想到有沒有金錢關係這麼重要，是九十五
    年六月二日觀察勒戒出所後問別人才知道嚴重性，別人說有
    毒品金錢交易的罪很重等語，足徵證人丁○○於本院審理中
    到庭作證之前，已受他人之干擾；另觀之上開被告與證人丁○○間，於九十五年二月二日下午五時、六時許之通話監聽
    譯文內容意旨，證人丁○○當時向被告表示是否有安非他命
    ，其要一張（指一千元）的量，被告回稱「好啦」後，雙方
    即約定在證人丁○○之麵攤交易等情，與證人丁○○警詢、
    偵查中供證情節相符，且證人丁○○於本院審理中亦證述其
    當時是要向被告購買一千元安非他命，雙方也已經成交，其
    當時確有要跟被告買安非他命，也確實有拿到東西（指安非
    他命）等語，而被告於本院審理中亦供承丁○○有用電話聯
    絡向伊買安非他命等情；此外，復無證據證明證人丁○○審
    理中更異之詞與事實相符，或其警詢、偵查中初供係虛偽者
    ，是證人丁○○於警詢、偵查中指證應係較為接近事實之陳
    述，應較為可信，則證人丁○○於審理中部分證述情節與警
    詢、偵查中所述不合者，顯係事後迴護被告之詞，自難採信
    。故被告有於九十五年二月二日晚間六時許，在證人丁○○
    經營之前開麵攤附近，以一千元之價格，販賣數量不詳之安
    非他命予證人丁○○一次之犯行，亦堪以認定。至被告雖辯
    稱伊是騙丁○○的錢，就只有騙丁○○這一次而已，當時伊
    拿了丁○○的錢後，就拿去買海洛因供自己施用，伊沒有販
    賣安非他命給丁○○云云，而證人丁○○於本院審理中證稱
    被告有一次跟伊拿了五百元，但後來沒有拿安非他命給伊，
    該次也是伊打電話給被告，跟被告說要五百元的安非他命，
    結果被告將錢拿走了，就不見人影等語，是證人丁○○、被
    告供證該次係向證人丁○○騙取五百元購買安非他命的價金
    ，與證人丁○○於警詢、偵查中證述其於九十五年二月二日
    下午六時二十分許，係以一千元向被告購買安非他命，雙方
    交易成功並取得被告交付之安非他命等節，並非同次交易，
    是被告上開所辯，亦難據為被告有利之認定。
  (四)再證人己○○於警詢時供證：伊所吸食之安非他命是向被告
    購買的，購買價格為一千元，由丙○○本人跟伊交易，交易
    地點在丙○○住處門口，伊是以0000000000號電
    話撥打0000000000號電話跟丙○○聯絡，然後由
    丙○○告訴伊交易地點，伊大約從九十五年一月間開始向丙○○購買安非他命，大約每星期向其購買一次，共約十次，
    每次都是丙○○跟伊一手交錢一手交貨（安非他命），警方
    提示的監聽譯文（第一至八頁）內容都是伊向丙○○購買安
    非他命的內容等語。又於偵查中結證稱：伊施用安非他命之
    來源，是向丙○○購買的，伊於九十四年十二月間開始向丙○○購買安非他命，最後一次向其購買是九十五年三月底至
    四月初之間；伊是先以0000000000號行動電話撥
    打丙○○0000000000號行動電話，聯絡購買毒品
    事，伊問明賜有沒有辦法，其就說要多少，五百還是一千元
    ，伊就向其說要買多少金額，如果其準備好毒品就會打電話
    叫伊去其住處門口拿；伊向丙○○購買毒品有成功的，大約
    是十次，大約是一星期買一次；檢察官提示卷內九十五年一
    月二十七日、一月二十八日之通話監聽譯文內容，是伊向丙○○聯絡要向其購買安非他命，而譯文中「二張」，是伊要
    向其購買二千元的安非他命，但這次他身上沒有那麼多，最
    後只有向其買一千元，又九十五年一月二十八日譯文中「一
    包」，是一泡的意思，這次伊向丙○○購買一千元（安非他
    命），上開二次通話譯文之毒品安非他命交易都有成功等語
    。復於本院審理中證述：伊於電話中稱一張、一千，比較讚
    的、比較漂亮的，是指一千元安非他命，伊都是跟被告買一
    千元的安非他命等語。是以，觀諸證人己○○上開警詢、偵
    查及本院審理中證述情節，證人己○○明確證述被告於九十
    四年十二月間起至九十五年三月底、四月初止，在被告住處
    門口，每次以一千元之價格，連續販賣數量不詳之安非他命
    予己○○共十次等情；此外，並有證人己○○於九十五年一
    月二十七日、同月二十八日、三十一日、二月一日、二月二
    日，以0000000000號電話，多次撥打被告使用之
    0000000000號行動電話號碼，向被告聯絡購買安
    非他命事宜之電話監聽譯文一份在卷可稽（見上開偵查卷第
    三十七至四十四頁），及被告販賣安非他命時持以聯絡使用
    之ＳＨＡＲＰ牌行動電話一支扣案可資佐證，且證人己○○
    於本件查獲時經警採其尿液檢驗結果，檢出安非他命陽性成
    分，嗣經本院裁定應送勒戒處所施以觀察、勒戒，亦如前述
    ，以上足以佐證證人己○○在警訊、偵查及審理中之指證與
    事實相符，證人己○○上開證述情節，應堪採信。至證人己○○於本院審理中改稱：伊以電話向被告聯絡購買安非他命
    後，每次被告事後都沒有將安非他命交給伊云云，但證人己○○上開審理中證述情詞，與其於警詢、偵查中之證述情節
    明顯不符，且參核證人己○○於偵查中供證其警詢筆錄所述
    是出於自由意思，內容實在等語，此外，復無其他證據證明
    證人己○○於警詢、偵查中之供證係出於不法取供，堪認證
    人己○○於警詢、偵查中係出於自由意志而為供證。再觀之
    上開被告與證人己○○間，於九十五年一月二十七日、同月
    二十八日、三十一日、二月一日、二月二日之通話監聽譯文
    內容意旨，證人己○○當時向被告表示是否有安非他命，其
    要一張（指一千元）或一千元的量，被告回稱「好啦」，雙
    方並約定在被告住處交易等情，與證人己○○警詢、偵查中
    供證情節相符；復參酌證人己○○於本院審理中證稱其與被
    告間所為電話通話內容，是要向被告購買安非他命，伊每次
    都有將錢交給被告等語，而被告於本院審理中亦供承己○○
    有打電話跟伊說過要購買安非他命等語；且證人己○○每次
    向被告購買安非他命，既均有依約交付價款予被告，衡諸交
    易常情，證人己○○應係收受被告所交付之安非他命的同時
    或事後始會交付價款予出賣人即被告，焉有每次交付價款後
    ，未依約取得買賣標的物，證人己○○卻仍一直打電話向被
    告購買安非他命之理，況且觀諸上開電話監聽譯文之內容，
    亦未看出證人己○○於電話中有向被告抱怨其交付價款後，
    未取得被告交付安非他命之情，是證人己○○於本院審理中
    證稱其多次向被告購買安非他命，每次均未取得被告交付安
    非他命云云，顯然違背常情，應屬迴護被告之詞，不足採信
    ；此外，復無證據證明證人己○○審理中更異之詞與事實相
    符或其警詢、偵查中初供係虛偽者，是證人己○○於警詢、
    偵查中指證應係較為接近事實之陳述，較為可信，則證人己○○於審理中部分證述情節與警詢、偵查中所述不合者，顯
    係事後迴護被告之詞，尚難採信。故被告有於九十四年十二
    月間起至九十五年三月底、四月初止，在被告住處門口，每
    次以一千元之價格，連續販賣數量不詳之安非他命予己○○
    共約十次之犯行，亦堪以認定。至被告辯稱證人己○○知道
    伊經常騙錢，所以當伊要向己○○拿錢時，己○○就沒有給
    錢，且伊當時向己○○說要拿錢去向他人購買，己○○就說
    不要了，並沒有完成交易云云，與證人己○○警詢、偵查中
    證述情節及上開電話監聽譯文內容均不相合，並與常情相悖
    ，不足採信。
  (五)按一般民眾普遍認知安非他命之非法交易，政府一向查禁森
    嚴，且重罰不寬貸，衡諸常情，倘非有利可圖，絕無平白甘
    冒被嚴查重罰高度風險之理，從而，舉凡其有償交易，除足
    反證其確另基於某種非圖利本意之關係外，通常尚難因無法
    查悉其販入價額作為是否高價賣出之比較，諉無營利之意思
    ，阻販賣犯行之追訴（可參照最高法院八十七年度台上字
    第三一六四號判決關於販賣安非他命之說明理由），且證人
    戊○○、丁○○、己○○均明確證稱被告除免費請渠等施用
    安非他命外，另有每次以一千元之價金向被告購買安非他命
    等情，俱如前述，則被告若非有營利之意圖，且確實有利可
    圖，豈甘冒重刑處罰之危險而予販賣，是被告有販賣安非他
    命營利之意圖，至為明顯。綜上所述，被告所辯均係卸責之
    詞，不足採信，本案事證明確，被告販賣毒品安非他命之犯
    行，洵堪認定，應依法論科。
參、論罪科刑部分：
一、按被告行為後，刑法於九十四年二月二日修正公布，並於九
    十五年七月一日施行。按行為後法律有變更者，適用行為時
    之法律，但行為後之法律有利於行為人者，適用最有利於行
    為人之法律，現行刑法第二條第一項訂有明文。此條規定乃
    與刑法第一條罪刑法定主義契合，而貫徹法律禁止溯及既往
    原則，係規範行為後法律變更所生新舊法律比較適用之準據
    法，是刑法第二條本身雖經修正，但刑法第二條既屬適用法
    律之準據法，本身尚無比較新舊法之問題，應一律適用裁判
    時之現行刑法第二條規定以決定適用之刑罰法律，合先敘明
    。又以本次刑法修正之比較新舊法，應就罪刑有關之共犯、
    未遂犯、想像競合犯、牽連犯、連續犯、結合犯，以及累犯
    加重、自首減輕暨其他法定加減原因（如身分加減）與加減
    例等一切情形，綜其全部罪刑之結果而為比較，有最高法院
    九十五年五月二十三日九十五年度第八次刑庭會議決議可資
    參照。經查：
  (一)刑法第五十六條連續犯之規定業經修正刪除，是於新法修正
    施行後，被告之數犯罪行為，即須分論併罰。此刪除雖非犯
    罪構成要件之變更，但顯已影響行為人刑罰之法律效果，自
    屬法律有變更，依新法第二條第一項規定，比較新、舊法結
    果，仍應適用較有利於被告之行為時法律即舊法論以連續犯
    ，此亦有最高法院九十五年度第八次刑事庭會議決議參照。
  (二)又刑法四十七條有關累犯之規定，修正前規定「受有期徒刑
    之執行完畢，或受無期徒或有期徒刑一部之執行而赦免後，
    五年以內再犯有期徒刑以上之罪者，為累犯，加重本刑至二
    分之一。」，而修正後則規定「受執刑之執行完畢，或一部
    之執行而赦免後，五年以內故意再犯有期徒刑以上之罪者，
    為累犯，加重本刑至二分之一」，比較新舊法之結果，行為
    時之舊法對於被告並無不利。
  (三)另刑法第五十一條之規定，修正前刑法第五十一條規定：「
    數罪併罰，分別宣告其罪之刑，依左列各款定其應執行者：
    」其中第五款規定：「宣告多數有期徒刑者，於各刑中之最
    長期以上，各刑合併之刑期以下，定其刑期。但不得逾二十
    年。」修正後刑法第五十一條第五款規定：「宣告多數有期
    徒刑者，於各刑中之最長期以上，各刑合併之刑期以下，定
    其刑期。但不得逾三十年。」比較結果，修正後刑法並非較
    有利於行為人，依刑法第二條第一項前段之規定，仍應依修
    正前刑法，定其應執行之刑。
  (四)綜合上述各條文修正前、後之比較，揆諸前揭最高法院決議
    及修正後刑法第二條第一項前段、後段規定之「從舊、從輕
    」原則，自應適用被告行為時之法律，即修正前刑法之相關
    規定，予以論處。
二、查安非他命類藥品業經行政院衛生署於七十九年十月九日以
    衛署藥字第九０四一四二號公告禁止於醫療上使用，而屬藥
    事法第二十二條第一項第一款所稱之「禁藥」，且安非他命
    亦係毒品危害防制條例二條第二項第二款所規定之第二級毒
    品。又藥事法第八十三條第一項轉讓禁藥罪之法定刑為七年
    以下有期徒刑，得併科新臺幣五百萬元以下罰金，較毒品危
    害防制條例第八條第二項轉讓第二級毒品罪之法定刑為重。
    藥事法第八十三條第一項係於九十三年四月二十一日修正公
    布，同年月二十三日起施行，為毒品危害防制條例之後法。
    毒品之範圍尚包括影響精神物質與其製品。而藥事之管理，
    亦非僅止於藥品之管理。又毒品未必係經公告之禁藥，禁藥
    亦未必為毒品。毒品危害防制條例與藥事法二者，並無必然
    之特別法與普通法關係。故除有轉讓之第二級毒品達毒品危
    害防制條例第八條第六項之一定數量，經依法加重後之法定
    刑較藥事法第八十三條第一項之法定刑為重之情形外，因藥
    事法第八十三條第一項為後法，且為重法，應優先適用藥事
    法處罰（臺灣高等法院暨所屬法院九十四年法律座談會刑事
    類提案第八號結論意旨）。本件被告轉讓予證人甲○○、戊○○、丁○○、己○○之安非他命合計數量，並無證據證明
    已達毒品危害防制條例第八條第六項之一定數量（即淨重十
    公克以上），依罪疑惟輕原則，應認被告轉讓安非他命予上
    開證人之數量未達淨重十公克以上。故核被告轉讓安非他命
    禁藥予上開證人之行為，係犯藥事法第八十三條第一項之明
    知為禁藥而轉讓罪；又被告販賣第二級毒品安非他命予證人
    戊○○、丁○○、己○○之行為，係犯毒品危害防制條例第
    四條第二項之販賣第二級毒品安非他命罪。公訴意旨漏未斟
    酌上情，而認被告轉讓安非他命所為係犯毒品危害防制條例
    第八條第二項之轉讓第二級毒品罪，容有未洽，惟其起訴之
    社會基本事實同一，本院自得予以審理，並變更其起訴法條
    。又被告持有安非他命之低度行為，分別為其轉讓、販賣之
    高度行為所吸收，均不另論罪。被告先後多次轉讓禁藥安非
    他命及販賣安非他命之行為，均時間緊接，所犯係構成要件
    相同之罪，顯係基於概括犯意反覆為之，均為連續犯，應各
    依修正前刑法第五十六條規定論以一罪，除販賣安非他命罪
    之法定刑無期徒刑部分依法不得加重外，上開二罪有期徒刑
    及罰金部分並均加重其刑。又被告轉讓安非他命予證人戊○○之犯行，雖未據檢察官提起公訴，惟被告此部分轉讓安非
    他命之犯罪事實，與前揭論罪科刑之轉讓安非他命與證人甲○○、丁○○、己○○部分，有連續犯之裁判上一罪關係，
    已如前述，本院自得併予審理。再被告所犯上開二罪，犯意
    各別，行為不同，應予分論併罰。另被告前有如事實欄所載
    之犯罪執行完畢紀錄，此有臺灣高等法院被告前案紀錄表一
    份附卷可稽，被告於有期徒刑執行完畢後五年以內再故意犯
    本件有期徒刑以上之刑之二罪，均構成累犯，應依修正前之
    刑法第四十七條之規定，就被告上開所犯轉讓禁藥罪、販賣
    第二級毒品罪，均論以累犯，除販賣安非他命罪之法定刑無
    期徒刑部分依法不得加重外，上開二罪有期徒刑及罰金部分
    並均依法遞加重其刑。
三、本院審酌被告素行不佳，犯罪之動機、目的、手段，及其轉
    讓、販賣安非他命供他人施用，戕害他人身體健康甚鉅，對
    社會善良風俗及安寧秩序損害非輕，及其轉讓、販賣之數量
    、時間長短，暨犯罪後於審理中始坦承轉讓安非他命犯行，
    惟就販賣安非他命部分飾詞圖卸，毫無悔意等一切情狀，分
    別處如主文所示之刑，並依修正前刑法第五十一條第五款規
    定，定其應執行之刑，以資懲儆。
四、扣案之ＳＨＡＲＰ牌行動電話一支，係被告所有供其販賣安
    非他命時與證人戊○○等人聯絡所用之物，業據被告及證人
    戊○○、丁○○、己○○供證在卷，應依毒品危害防制條例
    第十九條第一項規定宣告沒收之；又被告因販賣安非他命予
    證人戊○○、丁○○、己○○之所得價款，分別為四千元（
    一千元乘以販賣次數四次）、一千元（一千元乘以販賣次數
    一次）及一萬元（一千元乘以販賣次數十次），合計一萬五
    千元，雖未扣案，但屬被告販賣安非他命所得之財物，應併
    依毒品危害防制條例第十九條第一項規定宣告沒收之，如全
    部或一部不能沒收時，以其財產抵償之。至被告無償轉讓予
    證人甲○○、戊○○、丁○○、己○○等四人所施用之安非
    他命，及被告販賣予證人戊○○、丁○○、己○○等三人所
    施用之安非他命，均已據證人甲○○、戊○○、丁○○、己○○等人施用殆盡等情，業經上開證人於本院審理中供明在
    卷，應認上述被告轉讓、販賣之安非他命現已滅失，自無從
    宣告沒收銷燬。又警方在被告住處扣得之吸食器一組、殘渣
    袋一個，及在戊○○、甲○○之住處扣得之安非他命二包（
    毛重二十六公克、五點一公克）、夾鏈袋一包、針筒二支、
    塑膠鏟管三支，復在丁○○之住處扣得之吸食器一個、安非
    他命殘渣袋三個，分別係供被告、證人甲○○、戊○○、丁○○所施用毒品時所用之物，亦無證據證明上開安非他命係
    被告轉讓或販賣予證人甲○○、戊○○二人施用之毒品，均
    非本件被告轉讓、販賣安非他命所用或所得之物，自不於本
    案宣告沒收或沒收銷燬，併予敘明。
肆、不另無罪諭知部分：
一、公訴意旨另以：被告丙○○基於販賣安非他命圖利之概括犯
    意，於九十年五月間起至九十四年五月間止，在臺北縣三峽
    鎮○○路五十巷二十號三樓，連續一千元不等之價格，販賣
    安非他命予甲○○約十次，因認被告此部分行為亦犯毒品危
    害防制條例第四條第二項之販賣安非他命罪嫌等語。
二、按犯罪事實應依證據認定之，無證據不得認定其犯罪事實，
    刑事訴訟法第一百五十四條第二項定有明文。而認定不利於
    被告之事實，須依積極證據，茍積極證據不足為不利於被告
    事實之認定時，即應為有利於被告之認定，更不必有何有利
    之證據；且刑事訴訟法上所謂認定犯罪事實之積極證據，係
    指適合於被告犯罪事實之認定之積極證據而言，雖不以直接
    證據為限，間接證據亦包括在內，然而無論直接或間接證據
    ，其為訴訟上之證明，須於通常一般之人均不致有所懷疑，
    而得確信其為真實之程度者，始得據為有罪之認定，倘其證
    明尚未達到此一程度，而有合理之懷疑存在時，自不能以推
    測或擬制之方法，以為有罪裁判之基礎，最高法院四十年台
    上字第八六號、七六年台上字第四九八六號判例可資參照。
    又施用毒品者所稱其向某人買受毒品之指證，不得作為有罪
    判決之唯一證據，仍須調查其他必要之證據，以察其是否與
    事實相符，良以毒品買受者之指證，其憑信性於通常一般人
    已有所懷疑，尚難確信其為真實。況依毒品危害防制條例第
    十七條之規定，其供出毒品來源而破獲者，復得減輕其刑，
    則其指證之真實性猶有疑慮，是施用毒品者之指證，其真實
    性有待其他必要證據加以補強。茲所謂必要之補強證據，固
    不以證明販賣毒品犯罪構成要件之全部事實為必要，但以與
    施用者之指證具有相當之關聯性為前提，其經與施用者之指
    證綜合判斷，已達於通常一般人均不致有所懷疑，而得確信
    施用者之指證為真實者，始得為有罪之認定，此為無罪推定
    原則之必然推演（最高法院九十三年度台上字第六三五０判
    決同此意旨）。
三、公訴人認被告涉有此部分販賣安非他命之犯行，無非以證人
    甲○○於警詢、偵查中之證述及其於彰化縣政府警察局和美
    分局指認犯罪嫌疑人紀錄表一紙，為其主要論據。訊據被告
    堅決否認此部分販賣安非他命犯行，辯稱：伊沒有販賣安非
    他命給證人甲○○等語。
四、經查，證人甲○○於警詢之陳述，係傳聞證據，不得作為證
    據，已如前述。茲證人甲○○於偵查中固證稱：伊大約是九
    十年五、六月間起開始向丙○○購買安非他命，只有買過那
    一次，金額一千元，伊是以手機0000000000號撥
    打電話給丙○○，聯絡購買毒品事宜，伊就跟丙○○說要買
    多少錢的安非他命，丙○○說好，叫伊在住處樓下等，伊以
    前有跟丙○○買過十次以上等語，惟證人甲○○就其向被告
    購買安非他命次數之供述前後不一，且其於本院審理中證述
    伊沒有使用0000000000電話與丙○○聯絡購買毒
    品事宜，並否認曾向被告購買安非他命，顯見證人甲○○就
    其是否向被告購買安非他命一節，於偵查及本院審理中之供
    述明顯不符。另公訴意旨（依據證人甲○○於警詢之供述）
    認被告於九十年五月間起至九十四年五月間止，連續以一千
    元不等之價格，販賣安非他命予甲○○約十次一節，然證人
    甲○○自九十年九月八日起至九十一年十二月十二日止，及
    自九十三年三月三十日起至九十四年五月十八日止，分別在
    監所接受強制戒治及有期徒刑之執行，而被告亦於八十九年
    五月三十日起至九十一年二月二十五日、九十二年四月一日
    起至九十二年八月三十一日、九十二年十一月五日起至九十
    三年十二月一日止，分別在監所接受強制戒治及有期徒刑之
    執行等情，有證人甲○○及被告之臺灣高等法院被告前案紀
    錄表各一份在卷可稽，足徵公訴意旨認被告販賣安非他命予
    甲○○之時間，被告或證人甲○○絕大部分正在監所執行中
    ，則證人甲○○偵查中指證被告販賣安非他命給伊之情節是
    否屬實，顯非無疑。再者，證人甲○○係因涉犯毒品危害防
    制條例第十條第一項、第二項之施用第一級毒品、施用第二
    級毒品罪，為警查獲，有其警訊筆錄在卷可稽，則其警詢、
    偵查中證述所施用之第二級毒品安非他命係向被告購買，屬
    有利於己之供述，縱其證言無瑕疵，亦不能專憑其證言為被
    告有販賣安非他命事實之認定，而本件並未扣得被告所有足
    供販賣之安非他命，或分裝、秤量安非他命之販賣工具，卷
    內亦無證人甲○○以電話向被告購買安非他命之電話通聯話
    紀錄，自無從佐證證人甲○○在警訊及偵查中之指證與事實
    相符，是單憑證人甲○○先後歧異之證言，自不得作為認定
    被告犯罪之依據。此外，本院復查無其他積極證據證明被告
    有何公訴人所指訴此部分之販賣安非他命犯行，因不能證明
    被告此部分之犯罪，本應為被告無罪之諭知，因公訴人認被
    告此部分犯嫌與被告前開經論罪科刑之犯行間，有連續犯之
    裁判上一罪關係，爰不另為無罪之諭知。
據上論斷，應依刑事訴訟法第二百九十九條第一項前段、第三百
條，毒品危害防制條例第四條第二項、第十九條第一項，藥事法
第八十三條第一項，刑法第二條第一項前段、第十一條、修正前
第五十六條、修正前第四十七條、修正前第五十一條第五款，判
決如主文。
本案經檢察官黃怡華到庭執行職務。
中    華    民    國    95    年    7     月    25    日
                  刑事第十九庭  審判長法  官  白光華
                                      法  官  曾淑娟
                                      法  官  楊志雄
以上正本證明與原本無異。
如不服本判決應於送達後十日內向本院提出上訴狀
                                      書記官  陳春銘
中    華    民    國    95    年    7     月    27    日
附錄本案論罪科刑法條全文：
藥事法第八十三條
明知為偽藥或禁藥，而販賣、供應、調劑、運送、寄藏、牙保、
轉讓或意圖販賣而陳列者，處七年以下有期徒刑，得併科新臺幣
五百萬元以下罰金。
犯前項之罪，因而致人於死者，處七年以上有期徒刑，致重傷者
，處三年以上十二年以下有期徒刑。
因過失犯第一項之罪者，處二年以下有期徒刑、拘役或科新臺幣
三十萬元以下罰金。
第一項之未遂犯罰之。
毒品危害防制條例第四條
製造、運輸、販賣第一級毒品者，處死刑或無期徒刑；處無期徒
刑者，得併科新臺幣一千萬元以下罰金。
製造、運輸、販賣第二級毒品者，處無期徒刑或七年以上有期徒
刑，得併科新臺幣七百萬元以下罰金。
製造、運輸、販賣第三級毒品者，處五年以上有期徒刑，得併科
新臺幣五百萬元以下罰金。
製造、運輸、販賣第四級毒品者，處三年以上十年以下有期徒刑
，得併科新臺幣三百萬元以下罰金。
製造、運輸、販賣專供製造或施用毒品之器具者，處一年以上七
年以下有期徒刑，得併科新臺幣一百萬元以下罰金。
前五項之未遂犯罰之。


司法院資訊處製作；財團法人民間司法改革基金會備份。
